臺灣高等法院民事判決　　　　　　　　95年度建上易字第18號
上　訴　人　十全營造股份有限公司
法定代理人　丙○○
訴訟代理人　丁○○
　　　　　　乙○○
被 上 訴人　駿馳工程有限公司
法定代理人　戊○○
訴訟代理人　徐家福律師
　　　　　　甲○○
上列當事人間請求給付工程款事件，上訴人對於中華民國94年10
月26日臺灣臺北地方法院94年度建字第86號第一審判決提起上訴
，本院於96年1月30日言詞辯論終結，判決如下：
    主  文
上訴駁回。
第二審訴訟費用由上訴人負擔。
    事實及理由
一、被上訴人主張：上訴人前向訴外人工信工程股份有限公司（
    下稱工信公司）承攬台北捷運系統木柵延伸內湖線CB410-42
    4標衛工管工程，嗣於民國93年7月間，與被上訴人簽訂工程
    契約，將衛工管修復工程委由被上訴人承攬施作，總價新臺
    幣（下同）1,714,286 元，工程款按實做實算數量計價，於
    上訴人核實並經業主工信公司同意估驗付款後給付。嗣被上
    訴人於93年7月29日、同年8月30日，得請領之工程款合計1,
    360,540元（下稱系爭工程款），上訴人竟以業主工信公司
    尚未付款為由拒絕給付，惟工信公司否認與上訴人間有衛工
    管修復工程之承攬關係存在，爰依工程契約之約定，求為命
    上訴人應給付被上訴人1,360,540元，及自起訴狀繕本送達
    翌日起至清償日止，按年息5%計算利息之判決（原審為被上
    訴人勝訴之判決，上訴人聲明不服）。並答辯聲明：上訴駁
    回。
二、上訴人則以：上訴人固將衛工管修復工程委由被上訴人承攬
    施作，被上訴人施作之價款確為1,360,540 元，惟上訴人施
    作衛工管工程因工信公司提示之設計圖有誤導致管線破裂，
    工信公司始追加系爭衛工管修復工程，上開款項業主工信公
    司尚未給付上訴人，依工程合約第4 條之約定，被上訴人尚
    不得請求上開款項云云，資為抗辯。並上訴聲明：(一)原判決
    廢棄。(二)被上訴人在第一審之訴駁回。
三、兩造不爭執之事實：
  (一)上訴人前向工信公司承攬前開衛工管工程，並於93年7月30
    日將系爭衛工管修復工程委由被上訴人承攬施作，總價1,71
    4,286 元，工程款按實做實算數量計價，有工程契約在卷可
    稽（見原審卷6 －37頁）。
  (二)被上訴人於93年7月29日、同年8月30日，已完成之工程款合
    計1,360,540元，有請款明細表、統一發票在卷足憑（見原
    審卷41－44頁）。
  (三)系爭工程合約工程特定條款第肆條付款辦法之第二項約定「
    每月估驗計價一次，以估驗單申請計價，經甲方（即上訴人
    ）核實並經業主（即工信公司）同意估驗並付款後給付之。
    每次估驗給付該期經甲方認可完成工程數量之百分之九十五
    。俟甲方主辦之工程全部，完成經業主正式驗收合格並發還
    保留款後，甲方扣除業主規定本工程結算總價之百分之一移
    送保固保證金，其餘保留款無息發還。保固保證金於業主簽
    發保固期滿合格通知並發還後，無息退還乙方」，此有工程
    契約在卷可證（見原審卷11頁）。
四、茲本件應審究者為，上訴人與工信公司間就系爭衛工管修復
    工程是否有承攬關係存在？
  (一)被上訴人主張上訴人與工信公司間，僅就衛工管工程有承攬
    關係存在，就系爭衛工管修復工程並無承攬關係存在等情，
    為上訴人所否認，依民事訴訟法第277條舉證責任分配之規
    定，上訴人自應就其與工信公司間就系爭衛工管修復工程有
    承攬關係存在之有利於己之事實，負舉證之責任。查，依上
    訴人所提其與工信公司簽訂之工程合約所示，上訴人係承攬
    工信公司所主辦之台北都會區捷運系統內湖線CB410區段標
    工程CB424、CB425標工區清理及拆除、地盤處理及建物保護
    、排水工程及管線箱涵遷移等工程，有工程合約在卷可按（
    見原審卷68－79頁），並非系爭衛工管之修復工程。且經原
    法院函詢工信公司有關系爭衛工管修復工程與上訴人間是否
    有承攬關係存在，經工信公司函覆：「十全營造股份有限公
    司（即上訴人）與本公司間並無簽訂『台北捷運系統木柵延
    伸內湖線CB410標工程－CB424標衛工管修復工程』契約，而
    係該公司（即上訴人）於93年1月8日與本公司簽訂『台北都
    會區捷運系統內湖線CB410區段標CB424、CB425子標工區清
    理及拆除、地盤處理及建物保護、排水工程及管線箱涵遷移
    等工程』承攬契約，其在施工過程中，因業主（台北市政府
    捷運局東區工程處）提供之既有管線圖說內之衛工管位置與
    實際有出入，導致鋪設覆工蓋版打設中間柱後發現有部分貫
    穿衛工管之情事，該公司（即上訴人）遂逕自委請駿馳工程
    有限公司（即被上訴人）承攬修復，並另函請本公司轉請業
    主（即台北市政府捷運局東區工程處）辦理變更設計追加，
    惟經本公司函轉迄未獲得答覆」等情，有工信公司94年9月8
    日工信內湖字第9862號函在卷可按（見原審卷85頁），即工
    信公司否認與上訴人間就系爭衛工管修復工程有承攬關係存
    在。另上訴人雖提出台北市政府捷運局東區工程處製作之管
    控表、契約變更管控表及工信公司製作之數量統計表為證（
    見原審卷66、80、101頁），然此僅能證明上訴人有施作系
    爭衛工管修復工程之事實，並無法證明其與工信公司間就系
    爭衛工管修復工程有承攬關係存在。此外，上訴人又無法舉
    證證明其與工信公司間就系爭衛工管修復工程有承攬關係存
    在。是上訴人辯稱其與工信公司間就系爭衛工管修復工程有
    承攬關係存在云云，即不足取。則上訴人與工信公司間就系
    爭衛工管修復工程既無承攬關係存在，兩造間前開工程契約
    第4 條所約定，系爭衛工管修復工程款應經工信公司同意估
    驗並付款後給付之要件，即不存在，被上訴人主張系爭衛工
    管修復工程完工後，得向上訴人請求前開工程款，自屬有據
    。
  (二)另按給付無確定期限者，債務人於債權人得請求給付時，經
    其催告而未為給付者，自受催告時起，負遲延責任；遲延之
    債務，以支付金錢為標的者，債權人得請求依法定利率計算
    之遲延利息；應付利息之債務，其利率未經約定，亦無法律
    可據者，週年利率為百分之五，民法第229條第2項前段、第
    233條第1項前段、第203條分別著有明文。查，本件被上訴
    人對於上訴人之工程款請求權，係屬於給付未有確定期限之
    金錢債權，揆諸前述規定，被上訴人主張上訴人應自起訴狀
    繕本送達翌日，即94年6月14日起，加計年息百分之5計算之
    法定遲延利息，於法尚無不合。
五、綜上所述，被上訴人依工程契約第4 條之約定，請求上訴人
    給付1,360,540元，及自94年6月14日起至清償日止，按年息
    5%計算之利息，為有理由，應予准許。是則原審判命上訴人
    如數給付，於法並無不合。上訴意旨指摘原判決不當，求予
    廢棄改判，為無理由，應予駁回。
六、本件事證已臻明確，兩造其餘主張、陳述及所提證據，經審
    酌與本院前揭判斷不生影響，無一一論述之必要，併此敘明
    。
七、據上論結，本件上訴為無理由，依民事訴訟法第449條第1項
    、第78條，判決如主文。
中　　華　　民　　國　　96　　年　　2 　　月　　13　　日
　　　　　　  　　　民事第五庭
                        審判長法　官  林丁寶
　　　　　　　　  　　　      法　官  陳博享
　　　　　　　　　  　　      法　官  蔡芳齡
正本係照原本作成。
不得上訴。
中　　華　　民　　國　　96　　年　　2 　　月　　15　　日
                　　　　　　　書記官  蔡錦輝
